臺灣高雄地方法院刑事判決　　　　　　　　　　　　　九十三年度訴字第二七八號
　　公　訴　人　臺灣高雄地方法院檢察署檢察官
　　被　　　告　丙○○
右列被告因違反毒品危害防制條例案件，經檢察官提起公訴（九十二年度毒偵緝字第
七七七號），本院判決如左：
    主  文
丙○○連續施用第一級毒品，處有期徒刑柒月；又施用第二級毒品，處有期徒刑肆月
；應執行有期徒刑拾月。
    事  實
一、丙○○曾於民國九十年間，因施用毒品案件，經臺灣高雄地方法院檢察署檢察官
    聲請本院以九十年度毒聲字第二八四○號刑事裁定送勒戒處所觀察、勒戒執行完
    畢後，認無繼續施用毒品之傾向，由臺灣高雄地方法院檢察署檢察官於九十年五
    月二十一日釋放，並以九十年度毒偵字第二一五八號為不起訴之處分確定，詎丙○○猶不知悔改，明知海洛因及甲基安非他命分別係毒品危害防制條例第二條第
    二項第一款及第二款所明定之第一級毒品及第二級毒品，不得施用、持有，仍於
    前述觀察、勒戒執行完畢釋放後五年內，復基於施用第一級毒品海洛因之概括犯
    意，自九十二年八月初某日起至同年九月五日十九時止，連續在高雄市○○路邊
    、高雄市○○區○○路六十號「雅築飯店」一○三六室等處，以將第一級毒品海
    洛因摻入香菸內吸食之方式，施用第一級毒品海洛因多次，平均每月施用一次；
    並基於施用第二級毒品甲基安非他命（起訴書誤載為安非他命）之犯意，於同年
    九月六日十三時三十分許為警採集尿液送驗時向前回溯二十四小時內之某時（扣
    除為警查獲後採尿前之不可能施用期間），在高雄市或高雄縣某處，以不詳之方
    式，施用第二級毒品甲基安非他命（起訴書誤載為安非他命）一次。迨於同年九
    月六日十一時十分許，為警在高雄市○○區○○路六十號「雅築飯店」一○三六
    室查獲丙○○、甲○○、乙○○及許依婷等人，嗣經臺灣高雄地方法院檢察署檢
    察官聲請本院以九十二年度毒聲字第六四三○號刑事裁定將丙○○送勒戒處所觀
    察、勒戒執行完畢後，認仍有繼續施用毒品之傾向。
二、案經高雄市政府警察局移送偵辦。
    理  由
一、訊據被告丙○○對於右揭時地，連續以上述方式施用第一級毒品海洛因多次之事
    實供承不諱，惟矢口否認有於右揭時地，施用第二級毒品甲基安非他命一次之犯
    行，辯稱：伊未施用甲基安非他命，然與伊同在上開飯店房間內為警查獲之乙○○曾於該飯店房間內施用甲基安非他命云云。經查：
    (一)被告於右揭時地，連續以上述方式施用第一級毒品海洛因多次之事實，業據被
      告於本院準備程序及審判時供承不諱，而被告為警查獲後經警於同年九月六日
      十三時三十分許採集之尿液，經送高雄市立凱旋醫院檢驗結果，確呈嗎啡陽性
      反應之結果，有該院九十二年九月十七日煙毒尿液檢驗成績書影本一紙在卷可
      按（參見高雄市政府警察局刑事案件偵查卷宗第二十七頁），足見被告上開自
      白核與事實相符，應堪採信。
    (二)被告為警查獲後經警於同年九月六日十三時三十分許採集之尿液，經送高雄市
      立凱旋醫院檢驗結果，亦呈甲基安非他命陽性反應之結果，有該院九十二年九
      月十七日煙毒尿液檢驗成績書影本一紙在卷足據（參見高雄市政府警察局刑事
      案件偵查卷宗第二十七頁）。按甲基安非他命經口服投與後，約百分之七十於
      二十四小時內自尿液中排出，而尿液內甲基安非他命成分之檢出，與其投與甲
      基安非他命方式、投與量、個人體質、採尿時間、檢測儀器之精密有關；通常
      採尿化驗是否呈陽性反應，應以投與二十四小時內所採為宜，業經行政院衛生
      署藥物食品檢驗局八十年三月十一日藥檢壹字第○四○七一二號函釋明確。
      準此，被告為警查獲後，經警於同年九月六日十三時三十分許採集尿液送驗結
      果，既呈甲基安非他命陽性反應，足認被告應有於同年九月六日十三時三十分
      許為警採集尿液送驗時向前回溯二十四小時內之某時，在不詳地點，施用第二
      級毒品甲基安非他命一次，惟被告為警查獲後採尿前之期間，係在警察機關偵
      查之中，並無施用第二級毒品甲基安非他命之可能，自應扣除此段時間，又因
      被告於同年九月六日為警查獲前三、四日，均在高雄地區，業據被告於本院審
      判時供明在卷，足認被告應係於同年九月六日十三時三十分許為警採集尿液送
      驗時向前回溯二十四小時內之某時（扣除為警查獲後採尿前之不可能施用毒品
      期間），在高雄市或高雄縣某處，以不詳之方式，施用第二級毒品甲基安非他
      命一次。
    (三)至被告雖辯稱：與伊同在上開飯店房間內為警查獲之乙○○曾經施用甲基安非
      他命云云。惟按，吸入含有甲基安非他命或煙毒品之二手煙，在文獻上雖尚無
      能否由尿液中檢驗出甲基安非他命或煙毒反應之研究報告，然若非長時間與吸
      毒者直接相向且存心大量吸入吸毒者所呼出之煙氣，以二手煙中可能存在之低
      劑量甲基安非他命或煙毒，應不致在尿液中檢驗出甲基安非他命或煙毒反應，
      業據法務部調查局第六處八十三年三月三十一日發技一字第一九六○號函釋在
      案，參以毒品之販售價格，因警方查緝甚嚴，其價格非低，衡情吸用者多僅將
      少量甲基安非他命燃燒後以吸食器供己吸用，其所用之量甚微，供己吸用或恐
      不足，當不致擴散至他處，縱有擴散至他處，經空氣傳播稀釋後，倘非他人基
      於施用之故意，刻意接近施用者，並大量吸入該氣體，其濃度亦不足使他人吸
      入並經人體代謝後，尚能從尿液中排出，致使尿液呈甲基安非他命代謝後之甲
      基安非他命陽性反應。況且，本件被告於乙○○在上開房間內施用第二級毒品
      甲基安非他命之際，正在睡覺等情，業據證人乙○○於本院審判時結證在卷，
      可見被告在上開房間內並無刻意接近吸用者，並大量吸入乙○○所呼出煙氣之
      情形，被告應無因與施用第二級毒品甲基安非他命之乙○○同處上開房間而肇
      致排放之尿液呈甲基安非他命陽性反應之可能。
    (四)至證人甲○○雖於本院審判時結證：丙○○於九十二年九月五日晚間抵達飯店
      房間，抵達以後，即坐於床上與伊聊天，不久，丙○○即已入睡等語，證人乙○○於本院審判時證述：丙○○當日係在飯店房間床上睡覺，僅知丙○○有施
      用海洛因等語。然查，被告於同年九月五日晚間始行進入上開飯店房間，而證
      人甲○○於被告進入上開飯店房間，與被告聊天之後，即已入睡，證人乙○○
      於同年九月六日凌晨四時許，亦已入睡，不知被告入睡後有無起床等情，已據
      證人甲○○、乙○○於本院審判時結證屬實，可知證人甲○○、乙○○均未於
      同年九月六日十三時三十分許為警採集尿液送驗時向前回溯二十四小時內，持
      續觀察被告之舉止，自不得僅憑證人甲○○、乙○○上開證言，遽認被告並無
      於同年九月六日十三時三十分許為警採集尿液送驗前時向前回溯二十四小時內
      之某時（扣除為警查獲後採尿前之不可能施用期間），在高雄市、高雄縣某處
      ，以不詳之方式，施用第二級毒品甲基安非他命一次之犯行。另證人甲○○、
      乙○○是否知悉被告有無施用第二級毒品甲基安非他命之習慣、有無施用第二
      級毒品甲基安非他命之犯行，原與被告於右揭時地有無施用第二級毒品甲基安
      非他命之犯行，並無必然之關係，亦不足據為有利被告之認定，併此敘明。
    (五)被告曾於九十年間，因施用毒品案件，經臺灣高雄地方法院檢察署檢察官聲請
      本院以九十年度毒聲字第二八四○號刑事裁定送勒戒處所觀察、勒戒執行完畢
      後，認無繼續施用毒品之傾向，由臺灣高雄地方法院檢察署檢察官於九十年五
      月二十一日釋放，並以九十年度毒偵字第二一五八號為不起訴之處分確定，有
      上開不起訴處分書影本、刑案資料查註紀錄表及臺灣高等法院被告全國前案紀
      錄表各一份附卷可按。嗣於五年內再犯本件施用毒品案件，經臺灣高雄地方法
      院檢察署檢察官聲請本院以九十二年度毒聲字第六四三○號刑事裁定送勒戒處
      所觀察、勒戒執行完畢後，認仍有繼續施用毒品之傾向，亦有臺灣高雄看守所
      附設勒戒處所九十二年十二月三日出具之有無繼續施用毒品傾向證明書一紙在
      卷可參（參見臺灣高雄地方法院檢察署九十二年度毒偵緝字第七七七號偵查卷
      宗第二十八頁）。
    (六)綜上所陳，被告所辯，無非事後卸責之詞，不足採信。本件事證明確，被告犯
      行洵堪認定。
二、按毒品危害防制條例業於九十二年七月九日修正公布，並於九十三年一月九日施
    行，依修正後之毒品危害防制條例第三十五條第一項第三款、第二項規定，修正
    施行前繫屬之施用毒品案件，於修正施行後，適用修正後之規定，而於審判中之
    案件，由法院依修正後規定處理之，惟依修正前之規定有利於行為人者，適用最
    有利於行為人之法律。本案係於毒品危害防制條例修正施行後，始於九十三年二
    月十二日繫屬於本院，有本院收文戳在卷可稽，揆諸前揭法條之規定，自無修正
    後之毒品危害防制條例第三十五條規定之適用，合先敘明。
三、查海洛因及甲基安非他命分別係毒品危害防制條例第二條第二項第一款、第二款
    所明定之第一級毒品及第二級毒品，不得施用、持有。次按，犯毒品危害防制條
    例第十條施用第一級、第二級毒品之罪者，檢察官應聲請法院裁定，令被告入勒
    戒處所觀察、勒戒，經觀察、勒戒後，檢察官依據勒戒處所之陳報，認受觀察、
    勒戒人無繼續施用毒品傾向者，應即釋放，並為不起訴之處分；認受觀察、勒戒
    人有繼續施用毒品之傾向者，檢察官應聲請法院裁定令入戒治處所強制戒治，其
    期間為六個月以上，至無繼續強制戒治之必要為止，但最長不得逾一年，強制戒
    治期滿，應即釋放，由檢察官為不起訴之處分；觀察、勒戒或強制戒治執行完畢
    釋放後，五年內再犯第十條之罪者，應依一般刑事訴訟程序予以起訴論罪科刑，
    此觀諸修正後之毒品危害防制條例第二十條第一項、第二項、第二十三條第一項
    、第二項規定自明。本件被告既曾因施用毒品案件，經檢察官聲請本院以裁定令
    入勒戒處所觀察、勒戒後，認無繼續施用毒品之傾向，於觀察、勒戒執行完畢釋
    放後，五年內再犯本件施用毒品案件，依前述規定自應予以起訴論罪科刑。核被
    告所為，係犯毒品危害防制條例第十條第一項之施用第一級毒品罪及同條第二項
    之施用第二級毒品罪（毒品危害防制條例雖於九十二年七月九日修正公布，並於
    被告行為後之九十三年一月九日施行，然毒品危害防制條例第十條第一項之施用
    第一級毒品罪及同條第二項之施用第二級毒品罪，其犯罪構成要件及法定刑度於
    毒品危害防制條例修正前、後，均無不同，自無庸為新舊法適用之比較，附此敘
    明）。其施用第一級毒品海洛因及第二級毒品甲基安非他命前後，持有第一級毒
    品海洛因及第二級毒品甲基安非他命之低度行為，分別應為施用第一級毒品海洛
    因及第二級毒品甲基安非他命之高度行為所吸收，不另論其持有第一級毒品罪及
    持有第二級毒品罪。被告先後多次施用第一級毒品海洛因之犯行，時間緊接，犯
    罪構成要件相同，顯係基於概括犯意反覆為之，應依連續犯之規定論以一罪，並
    依法加重其刑。被告所犯上開二罪，犯意各別，行為互殊，應予分論併罰。爰審
    酌被告前即曾因施用毒品經法院裁定令入勒戒處所觀察勒戒，有刑案資料查註紀
    錄及臺灣高等法院被告全國前案紀錄表各一份在卷足據，仍未戒絕毒品，再犯本
    件之罪，顯見其無悔改之意，意志不堅，惟念其施用第一級毒品及第二級毒品乃
    自戕一己之身體健康，尚未害及他人，且犯後坦承施用第一級毒品犯行，態度尚
    稱良好等一切情狀，分別量處如主文所示之刑，並定其應執行刑。
四、據上論斷，應依刑事訴訟法第二百九十九條第一項前段，毒品危害防制條例第十
    條第一項、第二項，刑法第十一條前段、第五十六條、第五十一條第五款，判決
    如主文。
中      華      民      國      九十三      年    四    月    十六      日
                                  臺灣高雄地方法院刑事第十五庭
                                      審判長法  官    張維君
                                  法  官    洪珮婷
                                            法  官    伍逸康
右正本證明與原本無異。
如不服本判決，應於判決送達後十日內，向本院提出上訴狀。
                                            書記官    吳月華
中      華      民      國      九十三      年    四    月    十六      日
附錄：
毒品危害防制條例第十條
